臺灣士林地方法院民事判決
111年度醫簡字第1號
原      告  梁秋霞  

訴訟代理人  周嘉鈴律師
被      告  張詔程  
            林怡君  
            賴冠璋  
            陳楠欣  
共      同
訴訟代理人  張家琦律師
            林鳳秋律師
複代理人    吳佳勳  
上列當事人間請求侵權行為損害賠償事件，本院於民國111年11
月1日言詞辯論終結，判決如下：
    主  文
一、原告之訴及假執行之聲請均駁回。
二、訴訟費用由原告負擔。
    事  實  及  理  由
壹、程序事項
一、按訴狀送達後，原告不得將原訴變更或追加他訴。但擴張或
    減縮應受判決事項之聲明者，不在此限，民事訴訟法第255
    條第1 項第3款定有明文。本件原告訴之聲明第1項原為：被
    告應連帶給付原告新臺幣（下同）110萬6,085元，及自起訴
    狀繕本送達翌日起至清償日止，按週年利率百分之5計算之
    利息（湖司醫調卷第9頁）。嗣減縮請求金額為48萬2,100元
    （本院卷第134頁）。經核原告訴之聲明變更，係減縮應受
    判決事項之聲明，揆諸首開法條規定，應予准許。
二、次按關於財產權之訴訟，其標的之金額或價額在50萬元以下
    者，適用民事訴訟簡易程序，同法第427條第1項定有明文。
    又按通常訴訟事件因訴之變更或一部撤回，致其訴之全部屬
    於同法第427條第1項或第2項之範圍者，承辦法官應以裁定
    改用簡易程序，並將該通常訴訟事件報結後改分為簡易事件
    ，由原法官或受命法官依簡易程序繼續審理，為同一地方法
    院適用簡易程序審理事件事務分配辦法第4條第1項所明定。
    查本件原告於審理中將原起訴聲明請求之金額減縮為48萬2,
    100元，已如前述，致本件訴訟標的金額為50萬元以下，揆
    諸前揭規定，應適用簡易程序，故本院改依簡易訴訟程序審
    理。　
貳、實體事項
一、原告起訴主張：
（一）原告前至臺北榮民總醫院（下稱臺北榮總）精神科病房住
      院治療，被告張詔程、賴冠璋、林怡君、陳楠欣（下合稱
      被告，如單指1人則逕稱其名）分別為臺北榮總之醫師及
      護理師。惟張詔程、林怡君未經訴外人即原告主治醫師林
      韋丞同意，自原告住院期間之民國109年4月22日下午2時
      起至隔日上午10時止，擅自將原告綑綁拘束於病床上，當
      晚值班之賴冠璋、陳楠欣則未曾對原告之狀況進行評估治
      療，使原告因約束時間過久而身心受創，係故意侵害原告
      之自由權及健康權，致原告無法正常工作而遭終止販售公
      益彩卷之資格，並因此受有醫療費用300元、薪資損失33
      萬1,800元之財產上損害，且因被告之行為受有精神上痛
      苦，另請求非財產上損害賠償15萬元，爰依民法第184條
      第1項前段、第185條規定，請求被告連帶如數給付，並加
      計法定遲延利息等語。
（二）並聲明：
    1.被告應連帶給付原告48萬2,100元，及自起訴狀繕本送達
      翌日起至清償日止，按週年利率百分之5 計算之利息。
    2.願供擔保，請准宣告假執行。 
二、被告抗辯則以：
（一）原告於臺北榮總住院期間，因疾病造成情緒相當不穩定，
      多次在病房內謾罵他人，口頭威脅護理師人身安全，並表
      示強烈自殺意念，為保護原告安全避免自傷行為，由張詔
      程、林怡君將其轉入保護室隔離以減少環境刺激，且採取
      物理性約束，均屬必要之醫療處置，並無任何侵權行為可
      言。而原告所請求之損害，距離其遭物理性約束之109年4
      月22日已有相當時日，顯然欠缺相當因果關係。況原告前
      對被告提起刑事告訴，亦經檢察官為不起訴處分確定，是
      原告向被告請求損害賠償，並無理由等語，資為抗辯。
（二）並聲明：
    1.原告之訴及假執行之聲請均駁回。
    2.如受不利判決，願供擔保請准宣告免為假執行。
三、本院得心證之理由：
（一）按因故意或過失，不法侵害他人之權利者，負損害賠償責
      任，民法第184條第1項前段定有明文。又依民法第184條
      第1項前段規定，侵權行為之成立，須行為人因故意過失
      不法侵害他人權利，亦即行為人須具備歸責性、違法性，
      並不法行為與損害間有因果關係，始能成立，且主張侵權
      行為損害賠償請求權之人，對於侵權行為之成立要件應負
      舉證責任（最高法院100年度台上字第328號判決意旨參照
      ）。經查：
    1.原告前至臺北榮總精神科病房住院治療，被告分別為臺北
      榮總之醫師及護理師。嗣原告於109年4月22日下午2時許
      ，經張詔程診斷須採物理性約束，迄於隔日上午10時許解
      除約束。又原告已12個月以上未親自到批售處批購彩券，
      經中國信託銀行於111 年1月5日依第4屆公益彩券經銷商
      遴選及管理要點第58點第15款規定終止經銷商資格等情，
      為兩造所不爭執（本院卷第135-136頁），是此部分事實
      ，應堪認定。
    2.於原告在臺北榮總之就醫過程中，被告之醫療處置行為均
      符合醫療常規。
　　①原告於109年3月4日簽具臺北榮總精神部病房保護約束及隔
      離同意書，同意於該醫院精神部病房住院治療期間，若出
      現混亂、跌倒、自傷、傷人、破壞物品等無法自我控制行
      為之虞或執行治療時，為保護本人、病友或其他相關人員
      生命、財產之安全，由醫護人員適時、適當執行必要性保
      護性約束或隔離措施（他卷第89頁），可知原告業已授權
      臺北榮總之員工，於治療過程中如發生必要情形，得對其
      為保護性約束或隔離措施。
　　②張詔程於偵查中稱：當天中午12時許，原告已經有口語威
      脅1位懷孕的護理師，該名護理師感到很害怕，所以護理
      師或護理長有打電話聯絡我來處理，我與原告溝通，花了
      1、2個小時，過程中她的情緒一直很激躁，在過程中我有
      跟她討論出院的事，她就揚言若她要出院的話，要從中正
      樓跳下去，基於她有自傷及傷人的可能，所以我決定啟動
      約束，約束是整個團隊一起進行的…在我下班前，我跟護
      理人員都有持續探視她，她的講話還是很大聲，且有咆哮
      的情形，依照榮總的規定，我下班後如原告恢復穩定，會
      由晚上的醫護團隊評估決定是否結束約束等語（偵字第18
      386號卷第21-22頁）。林怡君則稱：我跟張醫師一樣，在
      下午5、6點下班等語（偵字第18386號卷第23頁）。之後
      接班之賴冠璋、陳楠欣均稱：交接班前後，都沒有人告知
      無論原告發生什麼事，都要把她約束到明日，不可以解除
      約束等語（偵字第15582號卷第5、14-15頁）。由被告之
      上開陳述，可知因原告就醫時情緒不穩，且有口頭威脅他
      人安全之情事，經張詔程進行專業評估後，與林怡君及醫
      療團隊共同決定對原告為保護性約束處置，且因原告於張
      詔程、林怡君下班前，仍處於情緒不穩定之狀態，故張詔
      程並未解開原告之約束處置，而係留待夜班同仁評估，並
      未交代須將原告約束至隔日。是張詔程、林怡君之醫療處
      置均符合醫療常規，並無侵害原告身體權或健康權之虞等
      情，應堪認定。
　　③賴冠璋於偵查中稱：以原告之紀錄來看，當天晚上6時時她
      有發生喊叫狀況，後來有平靜一段時間，所以決定要鬆開
      她的雙腳逐步看看狀況，在當晚24時一直到隔日上午8時
      ，這段期間就沒有再發生評估或特殊事件，但是仍有持續
      去觀察原告狀況，因為原告在24時時有想要掙脫雙手的激
      躁行為，後來她就睡著了，其實無法確定她已經結束激躁
      狀態，而且以她服用的藥物來看，這些藥物會協助她入睡
      ，但是有可能會產生瞻妄狀態等語（偵字第15582號卷第1
      5頁）。參以原告之治療紀錄，其確實於20時有大聲叫喊
      ，於22時經鬆開雙腳，又於凌晨0時15分試圖掙脫雙手等
      情形（偵字第15582號卷第9-10頁）。可知賴冠璋及醫療
      團隊當日22時試圖為原告鬆綁，然因原告復於隔日凌晨0
      時15分情緒激躁，渠等僅得維持其約束處置，嗣因原告後
      續進入睡眠狀態，及其服用藥物可能引發瞻妄狀態，故仍
      維持原告之約束狀態，堪認賴冠璋確有按時觀察原告病況
      ，並為相對應之處置，其醫療處置亦無違反醫療常規之情
      事。
　　④陳楠欣於偵查中稱：我們沒有被約束的病人在平靜下來多
      久後就一定要解除束縛的規定，要看病人的狀況，由醫師
      和護理人員共同討論，我當天晚上12點就下班了等語（偵
      字第15582號卷第5-6頁）。是於陳楠欣之上班期間，原告
      仍有情緒不穩之狀態，業如上述，則其與醫療團隊決定繼
      續維持原告之約束，應與醫療常規相符。而觀諸陳楠欣之
      下班時間，其顯然無法參與是否將原告約束至隔日之醫療
      處置決定。此外，復查無陳楠欣於其工作期間有何對原告
      違反醫療常規之行為，則原告向其請求侵權行為損害賠償
      ，亦屬無據。
    3.此外，原告前對被告提起傷害告訴，經臺灣士林地方檢察
      署以109年度偵字第18386號、110年度偵字第15582號為不
      起訴處分，再議後經臺灣高等檢察署以111年度上聲議字
      第2576號駁回再議確定乙節，復為兩造所不爭執（本院卷
      第136頁），益徵被告之行為並無傷害原告之故意或過失
      甚明。
（二）綜上所述，被告之醫療處置既均符合醫療常規，自難認渠
      等之行為有何故意或過失而侵害原告身體權或健康權可言
      ，則原告向被告請求侵權行為損害賠償責任，自屬無據。
      至原告請求傳喚證人李昕容、梁明修，欲證明原告因被告
      之醫療處置行為蒙受極大痛苦云云。惟上開證人分別為原
      告之子及友人，均非醫療專業人士，渠等所見聞亦僅為原
      告本人之陳述，並無從證明被告之醫療處置行為有何違反
      醫療常規而構成侵權行為，本院自無傳喚之必要，附此敘
      明。
四、從而，原告依民法第184條第1項前段、第185條規定，請求
    被告應連帶給付原告48萬2,100元，及自起訴狀繕本送達翌
    日起至清償日止，按週年利率百分之5計算之利息，為無理
    由，應予駁回。而原告之訴既經駁回，其假執行之聲請亦失
    所附麗，應併予駁回。
五、本件事證已臻明確，兩造其餘攻擊防禦方法及所提出之證據
    ，經本院審酌後，核與判決之結果不生影響，爰不一一論駁
    ，併此敘明。
六、訴訟費用負擔之依據：民事訴訟法第78條。
中　　華　　民　　國　　111 　年　　11　　月　　29　　日
                  民事第三庭    法  官  楊忠霖
以上正本係照原本作成。 
如對本判決上訴，應於判決送達後20日內向本院提出上訴狀，若
委任律師提起上訴者，應一併繳納上訴審裁判費，否則本院得不
命補正逕行駁回上訴。
中　　華　　民　　國　　111 　年　　11　　月　　29　　日
                                書記官  賴怡婷